---
title: "stp25stat"
output: github_document
---

```{r setup, include=FALSE}
knitr::opts_chunk$set(echo = TRUE, warnings=FALSE)

require(stpvers)

set_my_options(prozent = list(
  digits = c(0, 0),
  style = 2,
  null_percent_sign = "."
))
scale2<- function(x, mn=1, mx=5){
x<-  x-min(x, na.rm=TRUE)
x<-  x/max(x, na.rm=TRUE)
x*(mx -1 ) + mn
}
set.seed(1234)

require(lavaan)
```


# stp25stat
Functions for Statistical Computations

stp25stat ersaetzt die Funkrion stp25APA2



```{r}
which_output()
```


## Artificial data



```{r, results='asis'}
 
require(wakefield)


set.seed(0815)
DF <- r_data_frame(
  n = 30,
  id,
  race,
  age(x = 8:14),
  sex,
  hour,
  iq,
  height(mean = 50, sd = 10),
  died,
  Smoker = valid,
  likert,
  date_stamp(prob = probs(12))
) %>% clean_names()



DF %>% Tabelle2(age, sex, height,
                race, died, smoker,  
                iq, likert,
                by =  ~ sex,
                APA = TRUE)

```


```{r}
    population.model <- '
    Sex =~ sex
    Age =~ age
    Bildungszertifikat =~ edu
    Beruf =~ beruf
    Education  ~ 1.04*Bildungszertifikat + 2.76* Beruf
     
    single~ 1*age + 2*edu

    Openness =~ o1+o2+o3+o4+o5
    Conscientiousness =~ c1+c2+c3+c4+c5
    Extraversion =~ e1+e2+e3+e4+e5
    Neuroticism =~  n1+n2+n3+n4+n5
    Agreeableness =~ a1+a2+a3+a4+a5

    Einkommen ~ 1.25*Sex +  (-0.31)*Age  + .12*Openness + .23*Conscientiousness + (-0.91)*Extraversion + 2.3*Neuroticism + (-0.541)*Agreeableness

    '

    DF <- lavaan::simulateData(population.model, sample.nobs = 100)

    DF<- transform(DF, 
                   sex=cut(sex, 2, c("m", "f")),
                   age=scale2(age, 18, 55),
                   edu=cut(edu,3, c("low", "med", "hig")),
                   beruf= cut(edu,2, c("blue", "withe")),
                   single =cut(single, 2, c("yes", "no")),
                   Einkommen = (4-log(Einkommen-min(Einkommen)+1))*1000
                   )
```




## Mittelwerte und Prozent


```{r, results='asis'}
    DF %>% Tabelle2(sex, age, edu, 
                    "Zwischen Überschrift",
                    beruf, single,
                    APA = TRUE, caption = "Characteristics")

```




```{r, results='asis'}


APA_Correlation(~o1+o2+o3+o4+o5+c1+c2+c3, DF)

```



## PCA

```{r, results='asis'}

    vars <- c(
      "o1",  "o2",  "o3",  "o4",  "o5",  "c1",  "c2",  "c3",
      "c4",  "c5",  "e1",  "e2",  "e3",  "e4",  "e5",  "n1",
      "n2",  "n3",  "n4",  "n5",  "a1",  "a2",  "a3",  "a4",  "a5"
    )
     APA_PCA(DF[vars], 5, cut=.35, include.plot = FALSE)

```
 




## Reliability
 
```{r, results='asis'}
    Openness <- Reliability(~o1+o2+o3+o4+o5, DF, check.keys=TRUE)
    Conscientiousness <- Reliability(~ c1+c2+c3+c4+c5, DF, check.keys=TRUE)
    Extraversion <-Reliability(~ e1+e2+e3+e4+e5, DF, check.keys=TRUE)
    Neuroticism <- Reliability(~  n1+n2+n3+n4+n5, DF, check.keys=TRUE)
    Agreeableness <- Reliability(~ a1+a2+a3+a4+a5, DF, check.keys=TRUE)

    DF$O<- Openness$index
    DF$C<- Conscientiousness$index
    DF$E<- Extraversion$index
    DF$N<- Neuroticism$index
    DF$A<- Agreeableness$index

    Alpha2(Openness,Conscientiousness,Extraversion,Neuroticism,Agreeableness)

 

```
 

## Test des Regressionsmodels

 
### Mittelwerte und Effecte

```{r, results='asis'}

fit<- lm(Einkommen ~ sex + age + O + C + E + N + A, DF)
#Tabelle2  gibt die Tabellen formatiert aus.
mean_sd<- Tabelle(fit )
mean_sd$sex %>% Output( "Mittelwerte")
#mean_sd$O %>% Output(output="md")
 
```


```{r, results='asis'}

APA2(effects::Effect("sex", fit))

APA2(visreg::visreg(fit, "sex", plot=FALSE), digits=1)

```


### Regressionsmodel
 
```{r, results='asis'}
APA_Table(fit, include.se=FALSE, include.ci=TRUE)
```
 
### GOF
```{r, results='asis'}
 APA_Validation(fit) 
```





```{r}
library(units)
dat<- data.frame(
  spd1 = set_units(1:5, m/s),
  spd2 = set_units(1:5, km/h))

dat<- Label(dat, spd1="Ultra", spd2="Half")

dat

dat %>% Tabelle(spd1, spd2)


```



## Test


    class::lvqtest                      Classify Test Set from LVQ Codebook
    Hmisc::biVar                        Bivariate Summaries Computed Separately by a Series of Predictors
    Hmisc::bpower                       Power and Sample Size for Two-Sample Binomial Test
    Hmisc::ciapower                     Power of Interaction Test for Exponential Survival
    Hmisc::cpower                       Power of Cox/log-rank Two-Sample Test
    Hmisc::spower                       Simulate Power of 2-Sample Test for Survival under Complex Conditions
    Hmisc::t.test.cluster               t-test for Clustered Data
    MASS::anova.negbin                  Likelihood Ratio Tests for Negative Binomial GLMs
    mgcv::anova.gam                     Hypothesis tests related to GAM fits
    multilevel::sobel                   Estimate Sobel's (1982) Test for Mediation
    multilevel::sobel.lme               Estimate Sobel's (1982) Test for Mediation in Two-Level lme Model
    stats::ansari.test                  Ansari-Bradley Test
    stats::bartlett.test                Bartlett Test of Homogeneity of Variances
    stats::binom.test                   Exact Binomial Test
    stats::Box.test                     Box-Pierce and Ljung-Box Tests
    stats::chisq.test                   Pearson's Chi-squared Test for Count Data
    stats::cor.test                     Test for Association/Correlation Between Paired Samples
    stats::fisher.test                  Fisher's Exact Test for Count Data
    stats::fligner.test                 Fligner-Killeen Test of Homogeneity of Variances
    stats::friedman.test                Friedman Rank Sum Test
    stats::kruskal.test                 Kruskal-Wallis Rank Sum Test
    stats::ks.test                      Kolmogorov-Smirnov Tests
    stats::mantelhaen.test              Cochran-Mantel-Haenszel Chi-Squared Test for Count Data
    stats::mauchly.test                 Mauchly's Test of Sphericity
    stats::mcnemar.test                 McNemar's Chi-squared Test for Count Data
    stats::mood.test                    Mood Two-Sample Test of Scale
    stats::oneway.test                  Test for Equal Means in a One-Way Layout
    stats::pairwise.prop.test           Pairwise comparisons for proportions
    stats::pairwise.t.test              Pairwise t tests
    stats::pairwise.wilcox.test         Pairwise Wilcoxon rank sum tests
    stats::poisson.test                 Exact Poisson tests
    stats::power.anova.test             Power calculations for balanced one-way analysis of variance tests
    stats::power.prop.test              Power calculations two sample test for proportions
    stats::power.t.test                 Power calculations for one and two sample t tests
    stats::PP.test                      Phillips-Perron Test for Unit Roots
    stats::print.power.htest            Print method for power calculation object
    stats::prop.test                    Test of Equal or Given Proportions
    stats::prop.trend.test              Test for trend in proportions
    stats::quade.test                   Quade Test
    stats::shapiro.test                 Shapiro-Wilk Normality Test
    stats::stats-defunct                Defunct Functions in Package stats
    stats::t.test                       Student's t-Test
    stats::var.test                     F Test to Compare Two Variances
    stats::wilcox.test                  Wilcoxon Rank Sum and Signed Rank Tests
    survival::cox.zph                   Test the Proportional Hazards Assumption of a Cox Regression
    survival::plot.cox.zph              Graphical Test of Proportional Hazards
    survival::survdiff                  Test Survival Curve Differences
    survival::survival-internal         Internal survival functions
    survival::survobrien                O'Brien's Test for Association of a Single Variable with Survival
    survival::survregDtest              Verify a survreg distribution
    vcd::coindep_test                   Test for (Conditional) Independence
    vcd::goodfit                        Goodness-of-fit Tests for Discrete Data
    vcd::woolf_test                     Woolf Test

  